---
title: "R Tutorial"
author: "Grupo J1"
date: '2022-07-16'
output: html_notebook
---
# 1. Estructuras de Control

### 1.1 If-else
Esta es una estructura que nos permite evaluar si una condicion se cumple o no. La estructura para este condicional es la siguiente:
```
if(condicion){
    operaciones_si_se_cumple
  } else {
    operaciones_no_se_cumple
  }
```
Ejemplo básico usando la estructura, comparando dos números:
```{r if}
if(4>3){
  "verdadero"
}else{
  "Falso"
}
```

### 1.2 For
Es una estructura de control que permite repetir instrucciones un numero especifico de veces.
```
for(valor in vector){
  operaciones_para_bucle
  }
```
Ejemplo sencillo, donde se elevan al cuadrado los números del 1 al 5:
```{r for}
for(numero in 1:5){
  print(numero^2)
}
```

### 1.3 While
El bucle While ejecuta el mismo código una y otra vez hasta que se deje de cumplir la condición definida.
```
while(condicion){
  operaciones_para_bucle
  }
```
Ejemplo, en este ejercicio se busca comparar si un número es menor a 5, si lo es imprime verdadero y aumenta 1, el bucle termina cuando esto ya no se cumple:
```{r while}
numero <- 0
while(numero < 5){
  print("Verdadero")
  numero <- numero+1
}
```
### 1.4 Repeat
El bucle Repeat ejecuta el mismo código una y otra vez hasta que se cumple una condición de parada.
```
repeat { 
   commands 
   if(condition) {
      break
   }
}
```
Ejemplo:
```{r}
v <- c("Hello","World")
cnt <- 2

repeat {
   print(v)
   cnt <- cnt+1
   
   if(cnt > 5) {
      break
   }
}
```

### 1.5 Break/Next
Estas son instrucciones que nos permiten parar completamente un bucle o ir a una siguiente iteracion.

- Cuando se encuentra la instrucción **break** dentro de un bucle, éste se termina inmediatamente y el control del programa se reanuda en la siguiente instrucción que sigue al bucle.
- La instrucción **next** en el lenguaje de programación R es útil cuando queremos saltar la iteración actual de un bucle sin terminarlo.

Ejemplo:
```{r}
for(i in 1:7){
  if(i == 3){#Cuando el numero llega a la condición se salta ese paso del ciclo
    next
    }
  if(i==5){# Cuando el numero llega a la condicion se detiene el ciclo
  break
    }
print(i)
}
  
```


# 2. Vectores
El vector es una estructura de datos básica en R. Contiene elementos del mismo tipo. Los tipos de datos pueden ser logical, integer, double, character, complex o raw. El tipo de dato de un vector se puede comprobar con la funcion *typeof()*

### 2.1 Creación de vectores
Para crear vectores se utiliza la siguiente sintaxis: 
```
nombre_vector <- c(elementos)
nombre_vector <- rango
```
Los elementos deben estar separados por comas y si son cadenas de textos deben ir entre comillas.

Ejemplos:
```{r creacion v1}
vector1 <-c(10, 21, 3, 4, 1)
vector2 <- 1:5
vector1
vector2
```

### 2.2 Indexación de vectores
La sintaxis para ver elementos de un vector por su posición es la siguiente: 
```
nombre_vector[c(indices, indices)]
```
Para extraer elementos desde una posición hasta otra se utiliza:
```
nombre_vector[c(indice:indice)]
```

Ejemplo 1: se utiliza el vector ya creado *vector1*, para ver los elementos de los indices de la posición 2 a la posición 5:
```{r indices1}
vector1[2:5]
```

Ejemplo 2: se utiliza el vector ya creado *vector1*, para ver los elementos de los indices de la posición 2 y la posición 5:
```{r indices}
vector1[c(2,5)]
```

### 2.3 Edición de vectores
Para editar un vector se hace muestra en el siguiente ejemplo utilizando el primer vector creado:
```{r creacion editar_vector}
vector_editado <- c(vector1, 5)
vector_editado
```
Adicionalmente dos vectores de la misma longitud se pueden sumar, restar, multiplicar o dividir dando el resultado como una salida vectorial.
```{r}
# Suma
suma <- vector1+vector2
print(suma)

# Resta
resta <- vector1-vector2
print(resta)

# Multiplicacion
multi <- vector1*vector2
print(multi)

# Division
div <- vector1/vector2
print(div)
```


# 3. Listas y Matrices
### 3.1 Listas
Las listas son los objetos de R que contienen elementos de diferentes tipos como - números, cadenas, vectores y otra lista dentro de ella. Una lista también puede contener una matriz o una función como sus elementos. La lista se crea utilizando la función *list()*.
Para crear listas se usa la función *list()*, donde se agregan los elementos que deseamos contenga la lista. A cada elemento de la lista se le puede asignar un nombre *list("nombre_list"= elemento)*.

Ejemplo:
```{r listas1}
lista1 <- list("perro", "gato", "vaca")
lista1
```

Las listas también pueden contener otras listas y vectores, ejemplo:
```{r listas2}
lista2 <- list("lista_animales"=lista1, "vector_1"=vector1, "vector_2"=vector2)
lista2
```

### 3.2 Matrices
Las matrices son los objetos R en los que los elementos están ordenados en una distribución rectangular bidimensional.
Para la creación de matrices se utiliza la función *matrix()*. Para especificar el número de filas y columnas se usa *nrow* y *ncol* respectivamente.
La sintaxis básica para crear una matriz en R es:
```
matrix(data, nrow, ncol, byrow, dimnames)
```
- **data** es el vector de entrada que se convierte en los elementos de datos de la matriz.
- **nrow** es el número de filas a crear.
- **ncol** es el número de columnas a crear.
- **byrow** Si es TRUE, los elementos del vector de entrada se ordenan por filas.
- **dimnames** son los nombres asignados a las filas y columnas.

Ejemplo 1, se crea una matriz 3x3 con números del 1 al 9:
```{r matriz}
matrix(1:9, nrow=3, ncol=3)
```

Otra forma para crear matrices es uniendo vectores, con *rbind()* usando cada vector como una fila.
Ejemplo 2:
```{r matriz con rbind}
#creamos dos vectores
v1 <-c(1,2)
v2 <-c(3,4)
#usamos la función rbind()
matriz <- rbind(v1, v2)
matriz
```

También para crear matrices uniendo vectores se puede usar la función *cbind()* usando cada vector como una columna.
Ejemplo 3:
```{r matriz con cbind}
#usamos la función rbind() y los vectore v1 y v2
matriz <- cbind(v1, v2)
matriz
```


##### **Operaciones básicas matriciales **
En las matrices se realizan diversas operaciones matemáticas con los operadores R. El resultado de la operación es también una matriz.
Las dimensiones (número de filas y columnas) deben ser las mismas para las matrices involucradas en la operación.

##### **Suma y resta de dos matrices**
Se tienen dos matrices de igual dimensión y se procede a realizar la suma y resta con *+* y *-* respectivamente.
```{r suma  yresta matrices igual dimensión}
#matriz 1
m1 <-matrix(1:4, nrow=2, ncol=2)
m1
#matriz 2
m2 <-matrix(5:8, nrow=2, ncol=2)
m2
#suma m1+m2
suma=m1+m2
suma
#resta m1-m2
resta=m1-m2
resta
```

##### **Multiplicación de matriz**
Para multiplicación matricial de igual tamaño se usa %\*%. Si se quiere multiplicar dos matrices elemento por elemento se usa *matriz1* \* *matriz2*.

Ejemplo:
```{r multiplicación}
#matriz 1
m1 <-matrix(1:4, nrow=2, ncol=2)
m1
#matriz 2
m2 <-matrix(5:8, nrow=2, ncol=2)
m2
#multiplicacion matricial
mult=m1%*%m2
mult
```

##### **Matriz Traspuesta**
Para trasponer una matriz se una la función *t()*.

Ejemplo:
```{r matriz trapuesta}
#matriz 1
m1 <-matrix(1:4, nrow=2, ncol=2)
m1
#usamos la matriz 1 m1
t(m1)
```

##### **Potencia de una matriz**
Para calcular la potencia de una matriz se usa *%^%*, o simplemete multiplicamos la matriz por ella misma.

Ejemplo:
```{r potencia matriz}
library(expm)
#matriz 1
m1 <-matrix(1:4, nrow=2, ncol=2)
m1
#potencia %^%
pot1=m1 %^% 2
pot1
#potencia m1*m1
pot2=m1%*%m1
pot2
```

##### **Determinante de una matriz**
Para calcular el determinante de una matriz se usa *det()*

Ejemplo:
```{r determinate matriz}
#matriz 1
m1 <-matrix(1:4, nrow=2, ncol=2)
m1
#determinante
det(m1)
```

##### **Inversa de una matriz**
Para calcular la inversa de una matriz se usa *solve()*

Ejemplo:
```{r inversa matriz}
#matriz 1
m1 <-matrix(1:4, nrow=2, ncol=2)
m1
#inversa 
solve(m1)
``` 
# 4. Dataframes
Un dataframe es una tabla o una estructura bidimensional tipo array en la que cada columna contiene valores de una variable y cada fila contiene un conjunto de valores de cada columna.
Son características de un dataframe:

- Los nombres de las columnas no deben ser vacíos.
- Los nombres de las filas deben ser únicos.
- Los datos almacenados en un data frame pueden ser de tipo numérico, factor o carácter.
- Cada columna debe contener el mismo número de datos.

Para crear un dataframe utilizamos la funcion *data.frame()*

Ejemplo:
```{r}
# Create a data frame
df <- data.frame (
  Training = c("Strength", "Stamina", "Other"),
  Pulse = c(100, 150, 120),
  Duration = c(60, 30, 45)
)

# Print the data frame
df 
```

### **dplyr**
El paquete *dplyr* es una gramática de la manipulación de datos, que proporciona un conjunto de funciones para manipulacion de datos.
```{r include=FALSE}
library(dplyr)
```

Para demostrar las funciones de este paquete se usa el dataset mammals sleep, el cual contiene los tiempos de sueño y los pesos de un conjunto de mamíferos.
```{r}
df <- read_csv('https://raw.githubusercontent.com/genomicsclass/dagdata/master/inst/extdata/msleep_ggplot2.csv')
```

#### **select()**

Seleccionar un conjunto de columnas
```{r}
sel1 <- select(df, name, sleep_total)
head(sel1)
```
Selecciona todas las columnas excepto una columna especifica
```{r}
sel2 <- select(df, -name)
head(sel2)
```
Selecciona un rango de columnas por nombre
```{r}
sel3 <- select(df, name:order)
head(sel3)
```

Selecciona todas las columnas que comienzan con el string 'sl'
```{r}
sel4 <- select(df, starts_with('sl'))
head(sel4)
```

#### **filter()**

Filtra las filas donde un valor cumpla una condicion especifica.
```{r}
filter(df, sleep_total >= 16)
```
```{r}
filter(df, sleep_total >= 16, bodywt >= 1)
```
```{r}
filter(df, order %in% c("Perissodactyla", "Primates"))
```
#### **arrange()**

Ordena filas por una columna especifica.
```{r}
df %>% arrange(order) %>% head
```
```{r}
# Selecciona columnas, luego ordenas las filas
df %>% 
    select(name, order, sleep_total) %>%
    arrange(order, sleep_total) %>% 
    head
```
```{r}
# Selecciona columnas, las reordenas y las filtra bajo un criterio
df %>% 
    select(name, order, sleep_total) %>%
    arrange(order, sleep_total) %>% 
    filter(sleep_total >= 16)
```

#### **mutate()**

Crea nuevas columnas en un data frame.
```{r}
# Crea una nueva columna rem_proportion
df %>% 
    mutate(rem_proportion = sleep_rem / sleep_total) %>%
    head
```

#### **summarize()**

La función *summarise()* crea estadísticas de resumen para una columna dada en el data frame, como por ejemplo encontrar la media, la desviación estándar, o la varianza.
```{r}
df %>% 
    summarise(avg_sleep = mean(sleep_total), 
              sd_sleep = sd(sleep_total),
              var_sleep = var(sleep_total))
```
#### **group_by()**

Divide el data frame por una variable, aplica una funcion a los data frames y combina el resultado.

```{r}
df %>% 
    group_by(order) %>%
    summarise(avg_sleep = mean(sleep_total), 
              min_sleep = min(sleep_total), 
              max_sleep = max(sleep_total),
              total = n())
```

# 5. Funciones
Una función es un conjunto de instrucciones organizadas para realizar una tarea específica. R tiene un gran número de funciones incorporadas y un usuario puede crear sus propias funciones.

### Definicion de Funciones
Una función R se crea utilizando la palabra clave *function()*. La sintaxis básica de la definición de una función en R es la siguiente:
```
function_name <- function(arg_1, arg_2, ...) {
   Function body 
}
```
### Componentes de una funcion
Las diferentes partes de una función son:

- **Nombre de la función** Es el nombre real de la función. Se almacena en el entorno de R como un objeto con este nombre.
- **Argumentos** Un argumento es un placeholder. Cuando se invoca una función, se le pasa un valor al argumento. Los argumentos son opcionales; es decir, una función puede no contener argumentos. También los argumentos pueden tener valores por defecto.
- **Cuerpo de la función** El cuerpo de la función contiene una colección de declaraciones que definen lo que hace la función.
- **Valor de retorno** El valor de retorno de una función es la última expresión del cuerpo de la función que se evalúa.

### Llamada a una funcion
Para llamar a una función, se utiliza el nombre de la función seguido de paréntesis, como *my_function()*
```{r}
my_function <- function() {
  print("Hello World!")
}

my_function()
```
### Valores de retorno
Para que una función devuelva un resultado, utilice la función *return()*
```{r}
 my_function <- function(x) {
  return (5 * x)
 }

print(my_function(3))
```
# 6. Manejo de Archivos
```{r include=FALSE}
library(fs)
```
### **fs**
El paquete **fs** proporciona una interfaz uniforme y multiplataforma para las operaciones del sistema de archivos. Las funciones del paquete fs se dividen en cuatro categorias principales: 

- path_: para manipular y contruir rutas
- file_: para manipular y construir archivos
- dir_: para manipular y construir directorios
- links_: para manipular y construir enlaces

#### copy --- Copia archivos, directorios o enlaces

##### Descripcion
- file_copy() copia archivos.
- link_copy() crea un nuevo enlace apuntando a la misma ubicacion del enlace anterior.
- dir_copy() copia un directorio recursivamente en una nueva ubicacion.

##### Uso
- file_copy(path, new_path, overwrite = FALSE)
- dir_copy(path, new_path, overwrite = FALSE)
- link_copy(path, new_path, overwrite = FALSE)

##### Argumentos
- path Un vector de caracteres de una o mas rutas.
- new_path Un vector de caracteres de rutas a nuevas ubicaciones.
- overwrite Sobrescribe archivos si existen. Si es FALSE y el archivo existe generara un error.

##### Ejemplos
```{r}
file_create("foo")
file_copy("foo", "bar")
# try(file_copy("foo", "bar"))
file_copy("foo", "bar", overwrite = TRUE)
file_delete(c("foo", "bar"))
dir_create("foo")

# Crea un directorio y pone archivos en el
files <- file_create(c("foo/bar", "foo/baz"))
file_exists(files)

# Copia directorio
dir_copy("foo", "foo2")
file_exists(path("foo2", path_file(files)))

# Crea un enlace al directorio
link_create(path_abs("foo"), "loo")
link_path("loo")
link_copy("loo", "loo2")
link_path("loo2")

# Limpieza
dir_delete(c("foo", "foo2"))
link_delete(c("loo", "loo2"))
```

#### create --- Crea archivos, directorios, o enlaces

##### Descripcion
Las funciones *file_create()* y *dir_create()* se aseguran de que la ruta existe; si ya existe se se dejará sin modificar. Esto significa que en comparación con file.create(), *file_create()* no truncará un archivo existente, y en comparación con dir.create(), *dir_create()* ignorará silenciosamente los directorios existentes.

##### Uso
- file_create(path, ..., mode = "u=rw,go=r")
- dir_create(path, ..., mode = "u=rwx,go=rx", recurse = TRUE, recursive)
- link_create(path, new_path, symbolic = TRUE)

##### Argumentos
- path Un vector de caracteres de una o mas rutas. Para link_create(), este es el destino.
- ... Argumentos adicionales pasados a path()
- mode Si se crea un archivo/directorio, ¿qué modo debe tener? Los enlaces no tienen modo; heredan el modo del archivo al que enlazan.
- recurse ¿se deben crear directorios intermedios si no existen?
- recursive (Deprecated) Si es TRUE se recurre completamente.
- new_path La ruta donde se debe crear el enlace.
- symbolic Valor booleano que determina si el enlace debe ser simbólico (por defecto) o fuerte.

##### Ejemplos
```{r}
file_create("foo")
is_file("foo")
# dir_create aplicada a la misma ruta fallara
try(dir_create("foo"))
dir_create("bar")
is_dir("bar")
# file_create aplicada a la misma ruta fallara
try(file_create("bar"))
# Limpieza
file_delete("foo")
dir_delete("bar")
```

#### delete --- Elimina archivos, directorios y enlaces

##### Descripcion
*file_delete()* y *link_delete()* elimina archivos y enlaces. En comparación con file.remove siempre
falla si no pueden eliminar el objeto en lugar de cambiar el valor de retorno o señalar una advertencia. Si alguna de las entradas son directorios, se pasan a *dir_delete()*, por lo que *file_delete()* puede utilizarse para borrar cualquier objeto del sistema de archivos.

dir_delete() borrará primero el contenido del directorio y luego eliminará el directorio.

##### Uso
- file_delete(path)
- dir_delete(path)
- link_delete(path)

##### Argumentos
- path Un vector de caracteres de una o mas rutas.

##### Ejemplos
```{r}
# Crea un directorio con algunos archivos y los enlaza
dir_create("dir")
files <- file_create(path("dir", letters[1:5]))
link <- link_create(path_abs("dir"), "link")
# All files created
dir_exists("dir")
file_exists(files)
link_exists("link")
file_exists(link_path("link"))
# Elimina un archivo
file_delete(files[1])
file_exists(files[1])
# Elimina un directorio, eliminando los archivos en este
dir_delete("dir")
file_exists(files)
dir_exists("dir")
# El enlace existe pero no a lo que este apunta
link_exists("link")
dir_exists(link_path("link"))
# Elimina el enlace
link_delete("link")
link_exists("link")
```

### **readr**

El paquete **readr** ofrece funciones para leer data de archivos rectangulares en R. Este paquete hace parte del tidyverse base y sus funciones se ocupan de convertir archivos en data frames.
```{r include=FALSE}
library(tidyverse)
```
Para leer un conjunto de datos rectangulares con readr, se combinan dos partes: una función que analiza las líneas del archivo en campos individuales y una especificación de columna. Una especificación de columna describe cómo debe convertirse cada columna de un vector de caracteres a un tipo de datos específico (por ejemplo, carácter, numérico, fecha y hora, etc.). En ausencia de una especificación de columna, readr deducirá los tipos de columna a partir de los datos.

readr soporta los siguientes formatos de archivo con estas funciones read_*():

- read_csv(): archivos de valores separados por comas (CSV)
- read_tsv(): archivos de valores separados por tabulaciones (TSV)
- read_delim(): archivos delimitados (CSV y TSV son casos especiales importantes)
- read_fwf(): archivos de ancho fijo
- read_table(): archivos separados por espacios en blanco
- read_log(): archivos de registro web

Todas estas funciones tienen una sintaxis similar: una vez se domine una, se podran utilizar las demás con facilidad.

El primer argumento de read_csv() es el más importante: es la ruta del archivo a leer. También se puede suministrar un archivo csv como argumento. Esto es útil para experimentar con readr y para crear ejemplos reproducibles:

```{r}
# Reading data from a CVS file
read_csv('https://vincentarelbundock.github.io/Rdatasets/csv/AER/Guns.csv')
```
```{r}
# Reading data from inline argument
read_csv("a,b,c
          1,2,3
          4,5,6")
```

Cuando se ejecuta read_csv() se imprime una especificación de columna que da el nombre y el tipo de cada columna. A veces hay algunas líneas de metadatos en la parte superior del archivo. Se puede utilizar *skip = n* para omitir las primeras n líneas; o utilizar *comment = "#"* para eliminar todas las líneas que empiezan con #.

```{r}
read_csv("The first line of metadata
          The second line of metadata
          x,y,z
          1,2,3", skip = 2)
```
```{r}
read_csv("# A comment I want to skip
          x,y,z
          1,2,3", comment = "#")
```

Los datos pueden no tener nombres de columna. Se puede utilizar *col_names = FALSE* para indicar a *read_csv()* que no trate la primera fila como encabezados, y en su lugar los etiquete secuencialmente de $X_{1}$ a $X_{n}$:
```{r}
read_csv('https://vincentarelbundock.github.io/Rdatasets/csv/AER/Guns.csv', col_names = FALSE)
```

Otra opción que suele necesitar ajustes es na: especifica el valor (o los valores) que se utilizan para representar los valores que faltan en el archivo:
```{r}
read_csv("a,b,c\n1,2,.", na = ".")
```

# 7. Visualizacion de Datos
### ggplot2
```{r include=FALSE}
library(tidyverse)
```
**ggplot2** es un paquete potente y flexible de R, implementado por Hadley Wickham, para producir gráficos elegantes. El concepto detrás de ggplot2 divide los gráficos en tres partes fundamentales: **Plot = Datos + Estética + Geometría.**

Los componentes principales de cada gráfico pueden definirse de la siguiente manera:

- **Datos** es un dataframe
- **Estetica** se utiliza para indicar las variables x e y. También se puede utilizar para controlar el color, el tamaño o la forma de los puntos, la altura de las barras, etc..... 
- **Geometria** define el tipo de gráfico (histograma, diagrama de caja, diagrama de líneas, diagrama de densidad, diagrama de puntos, ....)

Hay dos funciones principales en el paquete ggplot2: las funciones **qplot()** y **ggplot()**.

- **qplot()** se refiere a un gráfico rápido, que puede utilizarse para producir fácilmente gráficos sencillos.

- La función **ggplot()** es más flexible y robusta que **qplot()** para construir un gráfico pieza por pieza.

### qplot()
Un formato simplificado de qplot() es el siguiente:
```
qplot(x, y=NULL, data, geom="auto", xlim = c(NA, NA), ylim =c(NA, NA))
```
- x : valores de x
- y : valores de y(opcional)
- data : data frame a usar (opcional).
- geom : Vector de caracteres que especifica la geometria(geom) a utilizar. Por defecto es "point" si se especifican x, y, e "histogram" si sólo se especifica x.
- xlim, ylim: limites del eje x, y

#### Scatter Plots
El gráfico puede crearse utilizando datos de vectores numéricos o de un dataframe:
```{r}
# Usando vectores numericos
x <- 1:10; y = x*x
# Plot basico
qplot(x,y)
# Plot basico + linea
qplot(x, y, geom=c("point", "line"))
# Usando dataframes
qplot(mpg, wt, data=mtcars)
```

#### Box plot, dot plot y violin plot
Para crear graficos diferentes a un  scatter plot con **qplot()** es necesario especificar la geometria de la grafica:

- geom = “boxplot”: dibuja un boxplot
- geom = “dotplot”: dibuja un dot plot. Los argumentos suplementarios stackdir = "center" y binaxis = "y" son necesarios.
- geom = “violin”: dibuja un violin plot. El argumento trim se establece en FALSE.
```{r}
# Boxplot basico a partir de vectores numericos
x <- "1"
y <- rnorm(100)
qplot(x, y, geom="boxplot")

# Boxplot basico a partir de un dataframe
qplot(group, weight, data = PlantGrowth, 
      geom=c("boxplot"))

# Dot plot
qplot(group, weight, data = PlantGrowth, 
      geom=c("dotplot"), 
      stackdir = "center", binaxis = "y",
      binwidth = 0.09)

# Violin plot
qplot(group, weight, data = PlantGrowth, 
      geom=c("violin"), trim = FALSE)
```

#### Histogramas y gráficos de densidad
De la misma manera que los graficos anteriores, para dibujar histogramas y graficos de densidad necesitamos definir la geometria de la grafica.
```{r}
# Basic histogram
qplot(mpg$hwy, geom = "histogram", bins = 10)
# Basic density plot
qplot(x = mpg$hwy, geom = "density")
```

### ggplot()
El punto de partida para crear un gráfico es utilizar la función ggplot con la siguiente estructura básica:
```
plot <- ggplot(data, aes(x_variable, y_variable)) + geom_graph.type()
print(plot)
```
- **data** es un dataframe que contiene las variables que se quieren graficar
- **aes** especifica que variables se van a graficar. Aunque la palabra *aes* se refiere a la estética, en ggplot no se relaciona con el aspecto visual del gráfico, sino con los datos que se quieren ver en el gráfico. Especifica lo que el gráfico presenta en lugar de cómo se presenta.
- **geom_graph.type** especifica que tipo de grafico se quiere hacer. Los graficos mas comunes son:
  - *geom_point()* scatterplot
  - *geom_boxplot()* boxplot
  - *geom_histogram()* histograma
  - *geom_bar()* bar plot

El tipo de gráfico que se quiere hacer tiene que coincidir con las clases de las entradas de la funcion. Por ejemplo, un scatterplot requiere que ambas variables sean numéricas. Un boxplot requiere que la variable *x* sea un factor y la variable *y* sea numérica.

Una práctica útil al hacer ggplots es asignar el gráfico a un objeto y luego 'imprimirlo' por separado. A medida que un ggplot se complica, esto lo hará mucho más fácil de construir.

##### Ejemplos con ggplot()
```{r}
#  Data load
data(iris)

# Boxplot
plot1 <- ggplot(iris, aes(Species, Petal.Length)) +
  geom_boxplot()
print(plot1)

# Histogram
plot2 <- ggplot(iris, aes(Petal.Length)) +
  geom_histogram(binwidth = 0.25)
print(plot2)

# Scatter Plot
plot3 <- ggplot(iris, aes(Sepal.Length, Petal.Length)) +
  geom_point()
print(plot3)

# Scatter Plot + Categorical variables
plot4 <- ggplot(iris, aes(Sepal.Length, Petal.Length, colour = Species)) +
  geom_point()
print(plot4)

# Violin Plot
plot5 <- ggplot(iris, aes(x = Species, y = Sepal.Width), color = Species, fill=Species, alpha = 0.25) +
  geom_violin()
print(plot5)
## V2
ggplot(iris) + 
  geom_violin(aes(x = Species, y = Sepal.Width, color = Species, fill=Species), 
              alpha = 0.25)
```
# 8. Algoritmos de generacion de numeros aleatorios

### Generador Congruencial Lineal

```{r}
lcg <- function(){
  
}
```


### Metodo de los cuadrados medios
```{r}

```


### Wichmann-Hill

### Marsaglia-Multicarry

### Generador Tausworthe

### L'Ecuyer-CMRG

### Mersenne-Twister

### Generador de Fibonacci

### Generador RANDU

# 9. Distribuciones de probabilidad

### Exponencial

### Multinomial

### Normal

### Geometrica

### Cauchy

### Poisson

### Triangular

### Binomial