---
title: "R Tutorial"
author: "Grupo J1"
date: '2022-07-16'
output: html_notebook
---
# 1. Estructuras de Control

## Estructuras basicas
If : Esta es una estructura que nos permite comparar valores colocandolos dentro de una condición

```{r}
a <- 20
b <-10
if (a<b){
  print("A es menor que B")
}else{
  print("A es mayor que B")
}

```
### Los if tienen la caracteristica de que pueden ser anidados es decir poner un if dentro de otro If
```{r}
num <- 24
if(num > 20){
  print("El numero es mayor que 20")
  if (num%%2 == 0){
    print("El numero es par")
  }else{
    print("El numero es impar")
  }
  
}else{
  print("El numero es menor que 20")
}

```

### Ciclos:
Es una secuencia de instrucciones de código que se ejecuta repetidas veces, hasta que la condición asignada a dicho bucle deja de cumplirse.
Para esto hablaremos de 2 tipos de ciclos, For y While

For: Es un ciclo que permite repetir varias instrucciones una cierta cantidad de ocasiones "las veces que el usuario especifique"

```{r}
x <- 1:10 #Creamos un vecto que va desde 1 hasta 10
for(i in x){ #Se entra mientas I se encuentre en el rango de X
  print(i^2)#Se va imprimir I al cuadrado
}

```
### While:Es un ciclo en el cual una función se repite siempre y cuando la condicion sea true
```{r}
x <-0
while(x<18){ #Mientras que el valor de X sea menor a 18 se hace las funciones
  print(x)
  x <- x+1
}

```
### Break y Next
Estas son funciones que nos permiten parar un bucle o ir a un siguiente bucle
La funcion break significa deterner el bucle y seguir con el resto del programa
```{r}
for(i in 1:10){
  if(i == 5){#Cuando el numero llega a la condición se salta ese paso del ciclo
    next
  }
if(i==9){# Cuando el numero llega a la condicion se detiene el ciclo
  break
}
print(i)
}
  
```

# 2. Vectores
## Vectores :Se le denomina vector, formación, matriz, a una zona de almacenamiento contiguo que contiene una serie de elementos del mismo tipo hay 3 tipos de vectores; Numerico,texto y logico
```{r}
x <- c(3, 5, 2, 4) #Cada elemento va separado de una coma 
y <- c("Hugo","Paco","Luis")
z <- c(TRUE,FALSE,F)
class(x)#Con este comando vemos la clase del vector 
class(y)
class(z)
length(x)#Con este comando vemos el tamaño del vector
x[2]#Con esta función observamos que hay en la posicion 2 del vector
y[c(1,3)]#Posicion 1 y 3
rev(x)#Revertir el vector
```
### Se pueden realizar operaciones con los vectores
```{r}
x <- c(3, 4, 5, 6)
y <- c(1, 2, 3, 5)
x+y
x-y
x*y
x/y
x > y
```
### Se pueden crear secuencias numericas dentro de los vectores, se pueden crear secuencias siguiendo una distribucion normal y una distribucion uniforme 
```{r}
rnorm(10, mean=9, sd=1) #La secuencia va hasta 10 con media 9 y distribucion estandar de 1
runif(10, min=9, max=15)#10 numeros con un minimo de 9 y un numero maximo de 15
```

# 3. Listas y Matrices
```{r}
matrix(1:12, nrow = 3, ncol=4)#Se crean los datos de la matriz se define el numero de filas y de columnas
#Operaciones con matrices 
A <- matrix(c(10,8,5,12),ncol = 2,byrow = TRUE) #La funcion C significa concatenar y el byrow es que se llenan las matrices primero por la columna
B <- matrix(c(4,1,2,4),ncol = 2,byrow = TRUE)
A+B
A-B
A*B
#Se puede hacer la transpuesta de una matriz
t(A)
```
### Listas: Una lista es una estructura dinámica de datos que contiene una colección de elementos homogéneos (del mismo tipo) de manera que se establece entre ellos un orden
```{r}
#Son los elementos que van a formar parte de la lista
personajes <- c("Bart","Homero","Lisa","Marge")
la_matriz <- matrix(c(5,1,2,3),ncol=2, nrow = 2,byrow=TRUE)
dat <-data.frame(edad=c(25,18,19),nombre=c("David","Jhon","Daniel"),fuma=c(TRUE,FALSE,TRUE))
#Creamos nuestra lista y la podemos ver con >mi_lista en la consola
mi_lista <- list(per=personajes,mat=la_matriz,dat=dat)

```

# 4. Dataframes
Es necesario instalar las siguientes librerias para el manejo de los datos
```{r}
install.packages("dplyr")
install.packages("UsingR")
library(dplyr)
```

### Vamos a abrir el siguiente dataset.

```{r}
datos <- UsingR::nym.2002
View(datos)
```

### Para poder seleccionar los datos usamos select()

```{r}
edades <- select(datos, age)

View(edades)

edades_1 <- edades %>% unlist

mean(edades_1)
median(edades_1)
max(edades_1)
min(edades_1)
```

### Para poder filtrar los datos usamos filter()

```{r}
mujeres <- filter(datos, gender=="Female")

View(mujeres)
```

### Para poder ordenar los datos usamos arrange()

```{r}
times <- arrange(datos, time)

View(times)
```

### Para poder crear una nueva columna en el dataframe usamos mutate()

```{r}
times2 <- mutate(datos, time2 = time*2)

View(times2)
```

### Para poder agrupar usamos group_by() y usamos summarise() para resumir el dataframe

```{r}
by_home <- group_by(datos, home)
n_home <- summarise(by_home, n = n())

View(n_home)
```
# 5. Funciones
### Implementamos una funcion recursiva para poder realizar un factorial y la comparamos con una que ya trae R

```{r}
Fact <- function(n){
  if (n == 0)
    return(1)
  else
    return( n * Fact (n-1) )
}
Fact(5)
factorial(5)
```

### Implementamos una funcion recursiva para poder realizar una sumatoria de numeros naturales

```{r}
Sumatoria <- function(n){
  if (n <= 1)
    return(n)
  else
    return( n + Suma(n-1) )
}
Sumatoria(5)
```

# 6. Manejo de Archivos
### Podemos reallizar lectura de archivos locales en diferentes formatos 

```{r}

datos <- read.csv("C:\\Users\\camil\\Desktop\\ejemplo1.csv")
datos


prueba1 <- read.csv("C:\\Users\\camil\\Desktop\\ejemplo1.xlsx")
prueba1
```
### Así mismo Podemos reallizar la carga de archivos desde una url específica 
```{r}


saber <-load(url('https://www.dropbox.com/s/yzyqmq1bwsito0w/saber_pro.RData?dl=1'))

```


```{r}


data <-load(url('https://www.dropbox.com/s/yzyqmq1bwsito0w/saber_pro.RData?dl=1'))


```

```{r}
saber_pro
```

# 7. Visualizacion de Datos

## Histogramas

### Histograma básico
```{r}
hist(x = saber_pro$IN)
```
### Añadir etiquetas a los ejes

```{r}
hist(x = saber_pro$RC, main = "Histograma de puntaje en ", 
     xlab = "Puntaje", ylab = "Frecuencia")
```

```{r}
hist(x = saber_pro$RC, main = "Histograma de puntaje", 
     xlab = "Puntaje", ylab = "Frecuencia",
     col="green")
```
## Diagramas de dispersión

###Utilizados para comparar dos variables continuas y numéricas


```{r}
plot(x = saber_pro$LC, y = saber_pro$IN)
```

## Diagrama de cajas

### como argumento toma un valor de texto y uno numérico

```{r}
plot(x = saber_pro$PERIODO, y = saber_pro$IN)
```


### Agregar colores 

```{r}
plot(x = saber_pro$PERIODO, y = saber_pro$IN, main = "Puntaje por Periodo", 
     xlab = "Periodo", ylab = "Puntaje", 
     col = c("grey3", "green3", "yellow3", "blue"))
```

# 8. Algoritmos de generacion de numeros aleatorios?
# 9. Distribuciones de probabilidad?